【裁判字號】    99,台上,5983
【裁判日期】    990930
【裁判案由】    違反毒品危害防制條例
【裁判全文】
最高法院刑事判決            九十九年度台上字第五九八三號
上  訴  人  甲○○
上列上訴人因違反毒品危害防制條例案件，不服台灣高等法院台
南分院中華民國九十九年七月二十七日第二審判決（九十九年度
上訴字第三七五號，起訴案號：台灣台南地方法院檢察署九十八
年度營毒偵字第四三○號），提起上訴，本院判決如下：
    主  文
上訴駁回。
    理  由
按刑事訴訟法第三百七十七條規定：上訴於第三審法院，非以判
決違背法令為理由，不得為之；是提起第三審上訴，應以原判決
違背法令為理由，係屬法定要件。如果上訴理由書狀並未依據卷
內訴訟資料具體指摘原判決不適用何種法則或如何適用不當，或
所指摘原判決違法情事，顯與法律規定得為第三審上訴理由之違
法情形不相適合時，均應認其上訴為違背法律上之程式，予以駁
回。本件原判決維持第一審論處上訴人甲○○施用第一級毒品累
犯罪刑之判決，駁回其在第二審之上訴，已詳敘所憑證據及認定
之理由，並對上訴人所辯各節，如何不足採信，均已依據卷內資
料，詳予指駁，均有卷證資料可資覆按。而毒品危害防制條例第
二十一條第一項、第二項分別規定：「犯第十條之罪者，於犯罪
未發覺前，自動向行政院衛生署指定之醫療機構請求治療，醫療
機構免將請求治療者送法院或檢察機關」、「依前項（指第一項
）規定治療中經查獲之被告或少年，應由檢察官為不起訴處分或
由少年法院為不付審理之裁定，但以一次為限」。其所稱「依前
項規定治療中經查獲」，揆其文義，應係指依該條第一項規定，
犯同條例第十條之罪者，於犯罪未發覺前，即自動向行政院衛生
署指定之醫療機構請求治療，而於治療中始經查獲該項未發覺之
犯罪而言。如行為人參與減害替代療法後，於治療期間，難忍毒
癮，再度施用毒品，即與該條鼓勵戒毒自新之立法意旨相悖，自
無該條之適用。查上訴人於民國九十八年五月五日起，因鴉片類
成癮，在行政院衛生署新營醫院接受美沙冬替代療法治療，固有
該院診斷證明書在卷可稽（見原審卷第二五頁），惟本件係其於
接受治療後之九十八年十月三十日，再度因施用第一級毒品而為
警查獲，自不合上開應為不起訴處分之規定，原判決已在理由內
詳予說明，經核於法並無不合。上訴意旨仍謂其在被警逮捕前，
已自動向行政院衛生署指定之醫療機構請求以美沙冬替代療法治
療，於治療中經查獲，檢察官應為不起訴處分云云，核係置原判
決所為明白論斷於不顧，徒憑己意，再事爭辯，對於原判決究如
何違背法令，並未依據卷內資料為具體指摘，難謂已符合首揭法
定上訴要件。其上訴違背法律上之程式，應予駁回。
據上論結，應依刑事訴訟法第三百九十五條前段，判決如主文。
中    華    民    國  九十九  年    九    月   三十   日
                      最高法院刑事第八庭
                          審判長法官  洪  文  章
                                法官  王  居  財
                                法官  郭  毓  洲
                                法官  黃  梅  月
                                法官  沈  揚  仁
本件正本證明與原本無異
                                      書  記  官
中    華    民    國  九十九  年    十    月    一    日
                                                       s

司法院資訊處製作；財團法人民間司法改革基金會備份。
